臺灣臺北地方法院刑事判決
94年度訴字第943號
公　訴　人　臺灣臺北地方法院檢察署檢察官
被　　　告　王鴻吉



選任辯護人　余西鈞律師
上列被告因妨害性自主等案件，經檢察官提起公訴（94年度偵字
第7976、10063號），本院判決如下：
    主  文 
乙○○意圖為自己不法之所有，以強暴至使不能抗拒，而取他人
之物，處有期徒刑伍年貳月。又成年人連續利用駕駛供不特定人
運輸之交通工具之機會，故意對少女以強暴之方法而為性交，處
有期徒刑捌年；又成年人故意對少女殺人未遂，處有期徒刑柒年
陸月。應執行有期徒刑拾捌年。
被訴妨害自由部分無罪。
    事  實
一、乙○○係成年人，其基於強制性交之概括犯意以及意圖為自
    己不法所有之強盜犯意，先後為後述行為：
⑴、民國94年5月1日凌晨5時許，在臺北市西藏路115巷巷口，見
    00 000000（76年4月生，案發時已年滿18歲，真實姓名年籍
    詳卷，以下簡稱甲1）於清晨獨行在西藏路上，即基於強制
    性交之犯意，悄悄跟隨於甲1身後，迨甲1行走至同前路173
    號騎樓時，乙○○便忽然從後方突襲甲1，其以一手摀住甲1之
    嘴巴後，並以另一隻手伸進甲1之衣服內撫摸甲1之胸部；然
    因甲1不停喊叫，乙○○遂用手抓住甲1之頭髮，而將甲1之頭
    往地面撞擊10餘下，再將甲1強拉往該處樓梯間擬對甲1強制
    性交，甲1見機拉住該處樓梯欄杆並仍繼續喊叫，乙○○即對
    甲1恫稱：再叫我就殺你等語，欲以此脅迫方式迫使甲1就範
    。隨後甲1謊稱願與乙○○上樓而擬趁機逃跑，待乙○○放手後
    ，甲1未及逃離之際又被乙○○抓住，乙○○乃接續將甲1之頭猛
    烈撞擊地面且又伸手抓甲1之胸部，惟因甲1強烈反抗，乙○○
    無法順利將甲1帶往樓梯間上面，且因甲1仍持續抵抗，乙○○
    因為費時已久恐遭他人發現，遂放棄繼續對甲1為強制性交
    之行為，致未得逞，惟甲1已因此受有頭部外傷併擦傷、雙
    膝及右手擦傷、右手第2指甲斷裂等傷害（未另行構成傷害
    罪）。
⑵、乙○○見甲1因頭部受到撞擊而蹲在地上難以反抗，竟另行基於
    意圖為自己不法之所有之犯意，利用其之前摀住甲1嘴巴、
    用手抓住甲1之頭往地面撞擊之強暴行為，以及恫稱要殺死
    甲1之脅迫行為，至使甲1不能抗拒之狀態，而將甲1掉落在
    樓梯口之手提包打開，在甲1面前取走手提包內之日立牌手
    機1支（價值約新台幣【下同】1萬元）及零錢包1個（內有
    現金1千元）。
⑶、乙○○復於94年5月3日下午7時許，因其認識之00000000（7
    6年9月生，於案發時係17歲之少女，真實姓名年籍詳卷，以
    下簡稱甲2）急於至學校拿取遺忘之報告，遂撥打乙○○持用
    之0000000000號行動電話叫車，乙○○接聽後即駕駛其平日使
    用之車號000-00營業小客車，於同日下午7時40分許至甲2家
    門口搭載甲2，甲2至學校拿取報告後即囑乙○○載其返家，然
    乙○○見甲2單身可欺，竟承前強制性交之犯意，並利用其駕
    駛計程車以運輸不特定人之機會，起意欲對甲2為強制性交
    行為。其先對甲2表示希望甲2陪其一同用餐，甲2表示不願
    意後，其又向甲2佯稱從高速公路走比較快，隨後復佯稱其
    忘記路，而將甲2載往臺北市南港舊莊地區及石碇鄉山區交
    界處繞圈，甲2因對該處之路線不熟，即任由乙○○在上開地
    區繞行。嗣於同日晚上8時許，乙○○行駛至臺北縣○○鄉○○村○
    ○○00號旁100公尺鄉界處時，向甲2佯稱其迷路要打電話問路
    及下車如廁，隨即停車並迅速打開後座右後方之車門，撲向
    坐在後座之甲2而著手實施強制性交之行為，因甲2極力反抗
    拉扯，乙○○竟以雙手猛掐甲2之脖子，並用手抓住甲2之雙手
    ，將甲2之內、外褲脫去後，將自己之陰莖插入甲2之陰道內
    而性侵害得逞。嗣後甲2因被掐住脖子多時而失去知覺，乙○
    ○惟恐事跡敗露，竟萌生殺害甲2之犯意，將業已失去知覺之
    甲2拖下車，並持在該處地上拾得之木棍猛擊甲2頭部多下，
    直至該木棍斷裂且甲2無反應而認甲2已死亡後始行罷手，致
    使甲2受有頭部受傷、顱骨骨折、顏面部多處撕裂傷等傷害
    。而乙○○即將甲2遺留在案發地點，並將甲2之內、外褲、女
    鞋及乙○○自己穿著之花色內褲暨前開敲擊甲2之木棍丟棄於
    現場後，駕駛前述營小客車逃逸。嗣因甲2並未死亡，俟其
    甦醒後爬行至離案發地點約100公尺處之住家求救，經該住
    戶報警後始循線查知上情，且乙○○之殺人犯行亦因而未能得
    逞。
二、案經甲1訴由臺北市政府警察局萬華分局及甲2訴由臺北縣政
    府警察局新店分局報告臺灣臺北地方法院檢察署檢察官偵查
    後起訴。
    理  由
壹、甲1部分
一、訊據被告乙○○矢口否認有何性侵害及強盜甲1之犯行，辯稱
    ：案發當天凌晨因女兒王琪淯發燒，遂載母親王鄭雪、妻子
    丙○○與女兒王琪淯一同至台北市立和平醫院就診，於凌晨5
    點6分領藥後隨即返家，車輛停妥在臺北市萬華區西藏路115
    巷5弄與中華路某巷口後，被告因為身體不適在路旁嘔吐，
    吐完起身時看見旁邊某臺自小客車雨刷上有1支手機（即甲1
    之手機），隨手拾起後即行返家，而被告拾得上開手機後曾
    經試打過1次，故被告之通聯記錄才會顯現被害人手機之序
    號，但案發時被告確實未在場，且上開手機亦非被告強盜所
    得。又甲1雖於偵查中指認被告即為嫌犯，但甲1於警局時曾
    經指述嫌犯並非被告，可見甲1之指訴顯有瑕疵，並不足採
    云云。
二、經查：
⑴、上揭強制性交未遂及強盜之犯罪事實，業據被害人甲1於檢察
    官偵訊及本院審理時指述明確，其於偵查中證稱：當天我走
    到西藏路莒光新城等紅綠燈時，我面前的西藏路對向有1部
    計程車，開過來在路口停下來，就有1位穿亮橘色衣服的司
    機下車，我過馬路後繼續往右走，沒有發現他跟在我後面，
    等我走近騎樓時，他就突然從後面襲擊我，他應該是用右手
    摀住我的嘴巴，並叫我不要叫，但我一直叫救命，他就用手
    抓我頭髮將我的頭往地上撞，撞了約十幾下，我掙扎了很久
    ，他有用手從衣服下面伸進去抓我胸部。因為該處一樓是做
    生意的，沒有大門，他就一直要把我拉到樓上，我當時手一
    直抓住樓梯的欄杆，不願意上樓梯，我從頭到尾一直叫，他
    就說你如果再叫就把你殺了，我叫他不要打我，我願意跟他
    到樓上去，他先往上走時，我要逃跑，又被他抓住，他又把
    我的頭往地上撞，後來我躺在地上不能動了，他就打開我的
    包包拿走我的手機和錢包，手機是日立的，零錢包裡大約有
    1千元，後來他就跑掉了。而嫌犯摀住我的那隻手特別粗糙
    ，跟一般我接觸的人的手不一樣等語（94年度偵字第10069
    號卷第112至113頁）。於本院審理時並到庭確認：本件到庭
    之被告即為案發當天清晨在台北市西藏路115巷口摀住我嘴
    巴之人，案發當時我有看到被告之臉孔，被告先從後面摀住
    我嘴巴，之後就將手伸入我衣服內摸我胸部，我一直反抗，
    他就把我的頭往地上敲，他要帶我到樓梯間上面，我拉住樓
    梯的欄杆，他一直要拉我上去，並說你再叫的話我就殺你，
    他還是把我的頭往地上敲，還是抓我的胸部，我就大叫，那
    時人車漸多，被告才離開。侵害我的歹徒當時是穿橘色T恤
    、拖鞋，且身高不高，約16幾出頭而已。被告打開我皮包時
    ，皮包約在我背後30公分左右，我當時頭被他撞到地上，就
    蹲在那裡，我不能抗拒，被告在敲我的頭的過程中看到包包
    ，就停下來把我的包包打開，看到我的手機和錢，就拿走並
    跑掉，該手機買時約1萬多元，使用不到1年等語明確（本院
    卷二第24頁背面至26頁背面）。
⑵、又被告之身高係165公分左右，有照片1張在卷可參（94年度
    偵字第7976號卷第8頁）；且經本院當庭勘驗被告雙手之結
    果，被告之右手手指關節處及手掌內面與手指連接處，有多
    處白色脫皮及黃繭，左手則與一般人無異，有本院審理筆錄
    1份在卷為憑（本院卷2第25頁背面），復有被告之雙手照片
    3張附卷可參（94年度偵字第10069號卷第58、59頁）；再參
    以被告自承其曾從事玻璃裝潢之工作，故右手較左手粗糙等
    情（同上卷第25頁），可知甲1所述之嫌犯特徵，確實與被
    告之身高、雙手特徵相互吻合。其次，經警調閱案發現場附
    近之監視錄影器之結果，確實在台北市西藏路莒光新城往西
    藏路之方向，攝得1名中分短髮、身著亮橘色上衣之男子之
    照片，有翻拍照片2張在卷可稽（94年度偵字第10069號卷第
    16頁）。而甲1於94年5月1日凌晨6時10分許至臺灣大學醫學
    院附設醫院就診之結果，其確實受有頭部外傷併擦傷、雙膝
    及右手擦傷、右手第2指甲斷裂等傷害，並有該院94年5月1
    日診字第00000000號診斷證明書1紙附卷可稽（同上卷第4頁
    證物袋內）。此外，並有甲1所繪製之案發現場圖1紙及警方
    至現場拍攝之案發地點、樓梯間等照片4張存卷可佐（同上
    卷第115、143至144頁），經核上開各項事證均與甲1所述之
    歹徒特徵、行兇方式以及案發現場之狀況相互吻合，由此益
    見甲1所為之各項證述，均與事實相符，而堪採信。
⑶、至於甲1雖於警詢第3次指認時，指稱從指認玻璃看到之被告
    ，並非案發當時之嫌犯。但甲1於94年5月5日警局初訊時即
    已陳稱：我從電視新聞中看到被告（即甲2之案件），從眼
    睛跟髮型認出來跟侵犯我的人長得很像，侵犯我的人眼睛大
    大的、頭髮中分、長度不長約到耳上、身高不高等語（同上
    卷第7頁）；而上開特徵核與被告於94年5月5日因甲2之案件
    甫為警察查獲時所拍攝之照片相符（同上卷第62至63頁），
    復與前述監視器翻拍照片中之嫌犯髮型相符（同上卷第16頁
    ）；且經警方於94年5月6日提供4名嫌犯之照片供甲1指認後
    ，甲1旋即從該等照片中確認編號3之被告照片，即為侵犯其
    之嫌犯照片（該張照片係被告留有頭髮之照片，同上卷第12
    、15頁）；故甲1雖於94年5月12日警詢時陳稱：警方予我當
    面指認之乙○○，並非對我強盜及妨害性自主之人。然因被告
    當時業已被羈押在台北看守所，髮型為平頭，與案發當時相
    差甚多，故甲1一時之間無法確定被告是否為案發當時之嫌
    犯，亦與常理無違。況且，甲1於本院審理時，已明確證稱
    ：在警局指認時，是被告剃頭後之模樣，與他攻擊我時沒有
    剃頭之模樣不一樣。而甲1透過本院指認室之設備，注視被
    告1分鐘後再行指認之結果，甲1仍然明確認定在庭之被告即
    為案發當時之嫌犯，亦有審理筆錄1份在卷可查（本院卷二
    第25頁背面）。是甲1在看到被告之照片或其本人之前，早
    已說出嫌犯之身高、髮型、雙手粗糙程度等具體特徵，而各
    該特徵復與被告本人之特徵相符；再者，甲1針對被告留有
    頭髮之照片及本人，均能明確指認出被告即為案發當時侵犯
    其之嫌犯，僅就被告因羈押而理平頭之外表，始無法確認是
    否即為案發當時之嫌犯，可見甲1之指認係有所根據且相當
    謹慎，自不得僅因甲1曾就被告理平頭後之模樣，認為與案
    發當時之嫌犯不符，即認甲1之指認有顯著瑕疵而不可採之
    情形。
⑷、其次，被告雖然辯稱案發當時其與妻女在一起，不可能至案
    發現場作案云云。惟查：被告之女王琪淯至台北市立和平醫
    院就診後領藥之時間，係94年5月1日凌晨5時6分，有領藥單
    據1份在卷可查（94年度偵字第10069號卷第93頁）。而被告
    於94年5月12日針對本案接受警局初訊時供稱：我駕駛138—C
    甲號黃色計程車載王琪淯、媽媽王鄭雪及妻子丙○○一起至醫
    院，自醫院返家大約5分鐘，家人先上樓，我去停車等語（
    同上卷第24頁）。是被告自醫院返家僅需5分鐘之時間，而
    被告之住處又與本件案發之地點相近，可見被告確實有於案
    發當天凌晨5時許出現在案發地點附近，且於返家後暫時與
    其家人離開，而有在鄰近地點做案之可能。再者，甲1案發
    當時被強盜之手機，曾由被告於94年5月1日晚上10時42分許
    ，以其所有之門號0000000000號SIM卡插入使用，此為被告
    所自承，並有卷附手機序號000000000000000之通聯調閱查
    詢單1紙附卷為憑（同上卷第10頁），可見甲1於案發當時被
    強盜之手機，於案發後係由被告所持有使用。參酌本件案發
    之時間為清晨5點多，案發地點則為西藏路之騎樓，故在上
    開時間、地點，往來之行人應屬相當稀少，而被告不僅在相
    近之案發時間出現在案發地點附近，且甲1證述之歹徒出現
    方式（即計程車司機在西藏路從計程車內下車），亦與被告
    駕駛計程車載送妻女返家後自行到住處附近尋找停車位之情
    形吻合；再者，甲1描述之歹徒相關特徵（身高、髮型、右
    手粗糙，均詳前述）又與被告相符，甚且甲1被強盜之手機
    ，亦於案發後隨即出現在被告手上，而由被告管領使用，綜
    合上述各項跡證，顯可認定本案之嫌犯即為被告無誤。若謂
    被告在人煙稀少之清晨，恰在相近之案發地點拾得被害人遭
    他人強盜之手機，且嫌犯之各項特徵又恰與被告相符，此誠
    屬難以想像之事，而難以採信。
⑸、至於被告雖於94年6月28日偵訊時改稱：後來在警察局我老婆
    提醒我，我才想起來，那天我有喝酒，我停好車後，覺得很
    想吐，就在水溝那裡吐，吐完後我抬起頭，就看到手機放在
    1臺車子前車窗雨刷那裡，我順手就拿走，當時我太太在車
    子那裡等，後來我們就一起回家了云云（同上卷第120頁）
    ，然此顯與被告於警詢初訊時供稱：家人先上樓，我自己去
    停車等語不同，而有可議之處。又被告之妻丙○○於94年6月2
    8日警詢時係陳稱：我們大約5點20分左右返家，我先生將車
    停放於住處巷口路邊，由我婆婆帶女兒先上樓，因我先生有
    在路邊吐，而我在樓下鐵門等他，並跟他說你在那裡吐很丟
    臉，然後等他吐完就一起返家睡覺。我不知道他在路邊有撿
    到1支手機，也沒有看到等語（同上卷第81至82頁）；被告
    之母王鄭雪則陳稱：我兒子將車輛停放於我家巷口路邊，由
    我帶孫女上樓，但我有看到兒子在路邊吐，我媳婦在旁邊陪
    我兒子。我不知道被告有撿到1支手機，也沒有看到等語（
    同上卷第78至79頁）。是被告陳稱其在車子旁邊吐，其妻在
    車子旁邊等；丙○○則稱被告在巷口車子那邊吐，其在住家樓
    下鐵門等；王鄭雪又稱被告是在巷口車子那邊吐，丙○○是在
    被告旁邊陪他，上述3人所述之情節均有部分扞挌之處，自
    難以遽信為真。再參酌被告既稱其係嘔吐完畢後，在車子旁
    邊撿到手機，若被告之妻真有陪在被告身旁、或者在附近等
    候被告，被告理當馬上告知丙○○撿到手機之事，惟丙○○卻稱
    當時並未看見、也不知道被告有撿到手機等語，此亦與常情
    有違。況且，被告於距離案發時較近之5月12日警局初詢時
    ，完全未提及嘔吐或撿到手機之事，但於案發將近2個月後
    ，卻改口與其妻、母一致陳稱有嘔吐及撿到手機之事，再參
    酌王鄭雪及丙○○在94年6月28日接受警詢之前，即已多次接
    見被告，有接見紀錄表1份附卷可佐（本院卷一第39至40頁
    ），則上述3人是否曾在接見之程序中，談及上述案情，並
    為迴護被告而編撰上述情節，用以表示丙○○確實有陪同被告
    在旁直至返家為止，亦值懷疑。惟上述3人之陳述，既有前
    述不合常情之處，則被告辯稱案發當天丙○○全程陪同在旁，
    直至被告返家為止云云，自不可採。
⑹、又甲1被強盜之該支手機，雖未為警查獲，但被告於94年5月1
    2日警詢時業已表示，其於94年5月3日因妨害性自主、殺人
    等案件出事（即甲2部分），心想這支撿到的手機可能也有
    問題，所以就在5月4日凌晨左右，將該支手機丟到三重市重
    新橋下堤防外等語明確（94年度偵字第10069號卷第25頁）
    ，故警方未能在被告住處等相關地點查獲該支手機，實與被
    告前開陳述相符。其次，被告雖然否認其有亮橘色之上衣，
    且經警於94年5月12日至被告家中搜索之結果，亦未發現亮
    橘色之上衣，固有搜索扣押筆錄1份附卷可參（同上卷第31
    至34頁）。但觀諸被告就可能證明其有犯罪嫌疑之手機，既
    能知所警覺而於犯案後迅速丟棄，則其對於作案時所穿之衣
    服，當會特別注意而迅速予以丟棄，故警方既於案發後第12
    天方至被告家中搜索，則其等並未在被告家中扣得做案之衣
    物，亦與事理相符，尚無法以此遽認被告與本案之犯行無關
    。
⑺、本件被告確於案發時間在案發地點附近出現，且係駕駛計程
    車作為交通工具，而案發當時往來之人車不多，甲1所述之
    各項嫌犯特徵及監視器所翻拍之嫌犯特徵，又核與被告之各
    項特徵相互吻合；且案發後被告又確曾使用甲1遭到強盜之
    手機，甲1更明確指認被告即為案發時侵犯其之嫌犯，故綜
    上各節，可知被告確為本件案發時侵犯甲1之嫌犯無誤。又
    被告當時除將手伸入甲1之衣服抓其胸部外，並一再以猛敲
    甲1頭部之強暴方式，欲將甲1拉往公寓之樓梯間上方，可見
    被告之犯意並非單純止於撫摸甲1胸部之猥褻行為，其主觀
    意思係為將甲1帶至較為隱密之地點，進行進一步之性交行
    為。再者，被告並非趁甲1疏未注意、不及防備之際，猛然
    出手奪取甲1之零錢包與手機；而係在其猛敲甲1頭部，並脅
    迫要殺死甲1，使得甲1已經蹲在地上無法抗拒之後，在甲1
    面前出手拿取甲1之手提包，並將手提包內之手機及零錢包
    取走，故被告此部分之行為自應屬於強盜行為，而非搶奪行
    為無誤。故被告此部分強制性交未遂以及強盜之犯行，亦堪
    認定。
貳、甲2部分 
一、訊據被告固承認有於案發時、地搭載甲2至上述各該地點，
    並對甲2為強制性交之行為，且性行為完成後並有持木棍擊
    打甲2頭部之行為，惟矢口否認有殺害甲2之意思，辯稱：在
    甲2父親所辦之廟會活動中認識甲2，與甲2係男女朋友，曾
    經發生過性關係，甲2原本有同意發生性關係，但因甲2表示
    要戴保險套，其沒有戴，所以甲2才反對，但當時其有喝酒
    ，已達精神耗弱之程度，其很想要，所以才硬上，而事後甲
    2說要告其，其一時生氣才拿隨手撿拾之木棍打甲2，並無置
    甲2於死地之意思云云。經查：
⑴、被告係以強暴之方法對甲2為性交行為之事實，業據甲2於檢
    察官偵訊時證述明確，其到庭證稱：我那天報告忘了拿，很
    緊張要回學校，就打電話給被告問他可不可以，他說可以，
    就約在我家樓下，到學校我拿了報告後上車請他送我回家，
    要回家做報告，他說他想吃飯，要我跟他去吃飯，我說不要
    ，後來他說從高速公路比較快，他就一繞路我也不認識路，
    就越繞越往山區，我問他要去哪裡，他說他忘了路。後來他
    停在一個山區，說他要上廁所又要打電話問人，就把引擎關
    掉，忽然到車子右後方之車門，他就掐住我脖子，我就很害
    怕，我一說話他就掐我脖子。後來他拉我的上衣跟褲子，他
    自己脫他自己的褲子，並將他的陰莖插入我的陰道。我和被
    告絕對不是男女朋友，當天我沒有同意他發生性行為，他是
    一停車就強迫我，我是為了拖延才要求他戴保險套。被告對
    我亂來時我就咬他手臂，後來他又掐我掐到暈了，等我醒來
    時我就已經倒在路邊了等語詳盡（94年度偵字第7976號卷第
    103至104頁）。且被告於警詢時亦供稱：我性侵害甲2之地
    點係在我計程車後座，我將自己性器插入甲2下體性器官及
    射精在她體內等語；於偵查中復自承：因為當天我有喝酒，
    很想要，就不管她…我就直接插入了，她本來有推我，我就
    把她手抓著，直接插入…強行插入時她有用腳踢我，我就用
    力把她腿往後撐，用手用力壓住她的手等語；並於本院訊問
    時再供陳：甲2咬我，我很生氣就打她耳光，她有反抗，我
    就壓住她的脖子及胸口等語（同上卷第15至17、73頁，本院
    卷一第11頁），可見被告確實有對甲2強制性交之事實。其
    次，被告於案發後甫為警查獲時所拍攝之照片，顯示被告之
    臉頰留有3、4道抓痕，其右手臂有2處抓痕，左手臂亦有明
    顯之咬痕，有照片10張在卷可稽（94年度偵字第7976號卷第
    41至45頁）；而甲2於94年5月3日晚間至台北市立萬芳醫院
    就診時，除其頭部所受之傷勢外（詳後述），其前胸處受有
    7乘7公分、12乘0.5公分、12乘0.5公分、10乘0.5公分及3處
    7乘0.5公分等總計7處之淺創傷，後背部及手臂受有12乘12
    公分、10乘10公分、15乘10公分、15乘9公分、12乘8公分等
    5處淺創傷，其兩邊下肢分別受有9乘7公分、6乘4公分、9乘
    6公分、4乘4公分、8乘8公分、6乘6公分、4乘2公分、6乘2
    公分、4乘1公分、6乘4公分、5乘1公分、6乘2公分、9乘3公
    分、1乘1公分等多達14處之淺創傷，甚且甲2之陰道前方，
    亦有輕微之抓痕，此亦有該院委託財團法人私立台北醫學大
    學94年10月4日萬院醫病字第0940004491號函暨所附之診斷
    證明書1紙在卷為憑（本院卷二第19至20頁），由此足見被
    告與甲2當時確有激烈之肢體抗爭，被告顯係在違反甲2之意
    願下，以激烈之強暴方式而對甲2為性交行為。且經警分別
    採集甲2陰道檢體、被告於案發時所穿之牛仔褲左大腿口袋
    處血跡、被告於案發時駕駛之138—C甲號營業小客車後座椅
    墊血跡等檢體，送請內政部警政署刑事警察局鑑驗之結果，
    甲2陰道棉棒精子細胞層DN 甲與被告之DN甲型別相同，被告
    上述牛仔褲、自小客車椅墊之血跡則與甲2之DN甲型別相同
    ，有該局94年7月6日刑醫字第0000000000號鑑驗書1份存卷
    可查（同前卷第157頁）。此外，復有被告所有之車號000-0
    0號營業自小客車照片11張、於案發當日晚間8時37分許至9
    時20分許分別翻拍自臺北縣○○區○○街0段000號前監視器之照
    片7張、翻拍自同前街2段187巷前方50公尺處監視器之照片9
    張及現場照片33張在卷為憑（同前卷第94至99頁、46至64頁
    ），足見甲2前述證言確與事實相符，應堪採信。
⑵、又被告供稱甲2係以0000000000號行動電話門號與其使用之00
    00000000號行動電話門號聯絡，而上述2個門號機在案發當
    天之下午7時許，確實有3通通話記錄，有通聯記錄1份在卷
    可查（同前卷第117至122頁），可見案發當天甲2確實有撥
    打被告之電話表示欲搭乘被告之計程車。惟觀察被告自94年
    4月1日至案發時之94年5月3日止，除94年5月3日叫車該次外
    ，期間均無其他與甲2通話之記錄；再參酌本件案發時甲2係
    乘坐在被告所駕駛之計程車後座，有前述翻拍自臺北縣○○區
    ○○街0段000號前監視器之照片2張在卷可佐（同前卷第46頁
    ），可見被告與甲2兩人，並非熟識之男女朋友。故被告與
    甲2雖係原本就認識之朋友，但其等既非交往密切之男女朋
    友，則甲2打電話向被告叫車，僅係基於方便之緣故，其乘
    坐在計程車之後座，顯示其與被告仍屬司機與乘客之關係，
    而非男女朋友一同駕車出遊之情形，故被告在搭載甲2之過
    程中對於甲2實施強制性交之行為，仍係利用駕駛供不特定
    人運輸之交通工具之機會而犯之。被告辯稱其與甲2原本就
    是男女朋友，曾發生過性關係，案發時甲2原本有答應為性
    交行為云云，均與上開事證不符，不足採信。
⑶、其次，被告於警詢及檢察官偵訊時，均供稱於性交行為後有
    將甲2拖出車外，並隨手撿拾一根木棍，往甲2的腦袋敲下去
    ，甲2就倒在地上，我看見她倒下去就再敲她的頭部，當時
    木棍被我敲斷裂，且我看她倒在地上沒有反應，以為她死掉
    了，就將木棍丟開逃離現場等語明確（同上卷第15至16、73
    頁）；核與前述現場照片中顯示現場遺留之木棍及地上遺留
    之血跡位置相符（同前卷第57至58頁）。而遺留在現場之木
    棍，經警採集其上血跡送驗之結果，該血跡型別與甲2之DN
    甲型別相符，亦有前述刑事警察局鑑驗書1紙在卷可考，足
    見被告上開自白確與事實相符，應堪採信。再者，被告敲打
    甲2頭部之兇器，係長約數十公分之木棍，有前述照片及該
    木棍1支扣案可資佐證，上開木棍自屬質地堅硬且具有相當
    重量之兇器；又被告下手之方式，係專朝人體器官中非常脆
    弱之頭部部位敲擊，且在甲2倒在地上而失去抵抗能力後，
    猶繼續朝甲2之頭部敲擊，直至上開木棍被敲斷為止，由此
    可見被告當時下手方式之兇殘，以及下手力道之猛烈。復參
    酌證人陳淑惠於檢察官偵訊時到庭證稱：案發當天晚上我婆
    婆打電話說有1個女孩被打全身都是血，不知如何報案，我
    們就打電話報案，我並陪我先生一起到我婆婆家，我看到一
    個女孩全身都是血，有穿上衣，下面用衣服綁著，我們去案
    發地，在地上看到1個木棍，已經斷了2半，地上還有一攤血
    及衣服、鞋子，那個女孩的前額有2道很深的傷口，其他頭
    上因為流血很多，所以看不清楚，那個額頭上的傷痕很大條
    、又寬，都可以見到白骨了等語明確（同上卷第125至126頁
    ），由此益見被告下手之猛烈。末查，甲2於案發後至台北
    市立萬芳醫院就診之結果，診斷出其有頭部受傷、顱骨骨折
    、顏面部多處撕裂傷等傷害，其中頭頂部位共有6乘0.5乘0.
    5公分、3乘0.5乘0.5公分、5承0.5乘0.5公分、2乘0.5乘0.5
    公分等4處裂傷，顏面部位有1.5乘0.5乘0.2之1處裂傷，並
    有3處7乘0.5公分之點狀出血，有前述醫院委託財團法人私
    立臺北醫學大學辦理之函文及診斷證明書1紙在卷可查（本
    院卷二第19至20頁），可見被告確實係以相當強大之力道，
    以木棍敲擊甲2之頭部數次。是被告與甲2及其父親既有認識
    ，則被告對甲2為強制性交之行為後，自有殺死甲2以避免為
    警查緝之動機。再被告係於甲2身體已經相當衰弱，而無體
    力再予抵抗之情形下，持木棍朝甲2之頭部猛烈敲擊，敲擊
    至木棍斷裂且甲2業已倒地而無任何反應之後，被告始行罷
    手，且被告即任憑甲2倒於山區而逕自離去，由此顯見被告
    於案發當時，確有置甲2於死地之意思，故被告此部分殺人
    未遂之犯行，亦堪認定。
⑷、至於被告辯稱其於案發前有飲酒，可能有精神耗弱之情形云
    云，然被告於案發時既能正常接聽甲2打來之電話，瞭解其
    談話之內容；且能自甲2位於台北市萬華區之住處開車至甲2
    之學校，又自該處開至深坑山區，可見其當時之精神狀況仍
    能正常駕駛車輛，且能行駛在路況較差之山區。再者，甲2
    於檢察官偵訊時證稱：在搭車過程中沒有聞到酒味，只有被
    告靠近我後，才聞到他嘴巴有酒味，而且他整個人看起來都
    沒有醉的樣子等語明確（94年度偵字第7976號卷第104頁）
    ；復佐以被告在下車對甲2進行性侵害前，尚對甲2謊稱欲問
    路及上廁所，故將引擎熄火，以避免甲2產生戒心趁機逃逸
    （詳前述），由此益見被告當時之心智及精神狀況均屬良好
    ，故被告上開辯解並不足採，其聲請傳訊相關證人以證明其
    當天有飲酒云云，亦無必要。
⑸、綜上所述，本件事證明確，被告此部分利用駕駛計程車之機
    會強制性交以及殺人未遂之犯行，亦堪認定。
參、論罪科刑
一、核被告對甲1所為，係犯刑法第221條第2項、第1項之強制性
    交未遂罪及同法第328條第1 項之普通強盜罪。又被告對於
    甲2所為，則係犯刑法第222條第1項第6款之加重強制性交罪
    及同法第271條第2項、第1項之殺人未遂罪。被告先後2次強
    制性交之犯行，係在緊接之時間內，觸犯基本犯罪構成要件
    相同之罪名，顯係基於概括犯意連續為之，應依刑法第56條
    規定，以一情節較重之加重強制性交罪論，並依法就其法定
    刑有期徒刑部分加重其刑（法定刑無期徒刑部分依法不得加
    重）。再被告於案發時為年滿20歲之成年人，而甲2則係未
    滿18歲之少女，此均有其等之年籍資料在卷可參，被告於案
    發前既因參加甲2之父所舉辦之廟會活動，因而認識甲2，且
    於案發當天又係載送甲2至其學校，則被告對於甲2之就學情
    形與年紀，當已有所知悉，惟被告竟仍出於故意對於未滿18
    歲之甲2犯罪，自應依兒童及少年福利法第70條第1項之規定
    ，就強制性交罪法定刑有期徒刑部分遞加重其刑，並就殺人
    未遂罪法定刑有期徒刑部分加重其刑（法定刑死刑及無期徒
    刑部分依法不得加重）。至於被告在對甲1、甲2實施強制性
    交行為之過程中，雖然造成甲1、甲2前述身體多處之傷害，
    但此等傷害係被告實施強制性交行為之過程中，以強暴手段
    造成之當然結果，被告並非另有傷害甲1、甲2之故意，故此
    部分並未另行構成傷害罪。另外，被告在著手對於甲1、甲2
    實施強制性交行為時，以強制力剝奪甲1、甲2行動自由之行
    為，係屬強制性交犯行之當然結果，亦不另構成剝奪他人行
    動自由罪。而本案蒞庭之檢察官亦於本院審理期日為相同之
    表示（本院卷二第27頁），故此部分自不另外構成犯罪。再
    者，被告已著手於殺害甲2之行為，僅因甲2昏厥後失去反應
    ，被告以為甲2業已死亡，方因此等障礙而予罷手，惟甲2實
    際上並未死亡，被告始未得逞，故此種情形係屬障礙未遂，
    應依刑法第26條前段未遂犯之規定減輕其刑，並依法就法定
    刑有期徒刑部分先加而後減之。又被告係對甲1強制性交未
    遂後，始另行起意強盜甲1之財物；且其係對於甲2強制性交
    既遂後，方起意殺害甲2，故被告所犯之上開3罪，犯意個別
    ，行為互殊，應予分論併罰。
二、公訴意旨雖認被告將甲1之財物取走之行為，係犯刑法第325
    條之搶奪罪，惟查：本件被告係利用其之前對於甲1實施猛
    敲其頭部、摀住甲1嘴巴之強暴行為，以及對於甲1恫稱：再
    叫就殺死你之脅迫行為，使得甲1已經蹲在地上，處於無法
    抗拒之狀態後，才在甲1面前出手拿取甲1之手提包，並將手
    提包內之手機及零錢包取走，已如前述，故被告係在其對甲
    1實施強暴、脅迫之不法腕力，使得甲1身體及精神意志都無
    法抗拒後，方在甲1面前取走其財物；並非利用甲1疏未注意
    、不及防備之際，猛然出手奪取甲1之財物；故被告此部分
    之行為自應屬於強盜，而非搶奪。公訴人認為被告上開行為
    構成搶奪罪，尚有誤會，惟因其起訴之基本社會事實同一，
    本院自得予以審理，並依法變更起訴法條。
三、爰審酌被告正值壯年，卻憑恃其身強體健而侵害年輕落單之
    女子，而其於94年5月1日凌晨對於甲1強制性交未遂後，非
    但利用甲1無法抗拒之機會而強盜甲1之財物，且於事隔2日
    後之94年5月3日，即又再度利用其駕駛計程車之機會對於甲
    2實施強制性交之犯行；再參酌被告對於甲1及甲2實施性侵
    行為之手段，均相當暴力殘忍，其於性侵害甲2得逞之後，
    為免遭到檢警追緝，竟又起意殺害甲2，且係以木棍重擊甲2
    頭部直至木棍斷裂為止，可見其手段之兇殘猛烈，而甲2於
    事發後經過將近半年之診治，額頭上仍留有明顯可見之長條
    傷痕，有照片1張附卷可佐（94年度偵字第7976號卷第129頁
    ），可知被告之犯行對於甲2之身心發展上實已造成難以磨
    滅之深重傷害；惟審酌被告強盜甲1所得之財物價值不高，
    且其對於侵害甲2之部分，尚能坦承部分犯行而有悔意等一
    切情狀，分別量處如主文所示之刑，並定其應執行之刑。至
    於扣案之行動電話SIM卡1張、花色休閒上衣、藍色牛仔褲各
    1件、藍白色拖鞋1雙等物，均僅係被告於案發時所使用之行
    動電話SIM卡，以及案發時所著之衣物，而得作為本案之證
    物，但上開物品並非被告供犯罪所用之物，爰不予沒收。其
    次，扣案之木棍1支，雖為被告供犯罪所用之物，但被告供
    稱上開物品係其隨手撿拾所得之物，且卷內亦無相關證據足
    以證明上開物品係被告所有之物，故亦不予沒收，並此說明
    。
四、末按，犯刑法第221條至第227條之罪者，於裁判前應經鑑定
    有無施以治療之必要，有施以治療之必要者，得令入相當處
    所，施以治療，刑法第91條之1第1項定有明文。本件被告所
    犯前開罪行，經本院囑請臺北市立聯合醫院松德院區鑑定被
    告是否有施以治療之必要，該院鑑定結果認為：被告一般智
    能表現、思考語言、認知功能與情緒表現均無明顯障礙，亦
    否認曾有幻覺或情緒異常起伏波動之經驗，被告之性格特質
    較為衝動、易怒，未思慮事件與行為之後果，此特質可能與
    本次性侵害行為有關。被告本次性侵害行為、並無明顯「認
    知扭曲」、「性偏好異常」、「衝動控制疾患」等情形，亦
    非出於精神病症狀、明顯之燥症與鬱症等情緒症狀或其他類
    似之精神障礙，應無施以治療之必要，此有該院94年9月21
    日北市醫松字第09432912700號函暨所附之妨害性自主案件
    被告治療必要鑑定報告書1份在卷可稽（本院卷二第15至17
    頁）。本院審酌被告之犯行、手段及前開鑑定機關鑑定書之
    意見後，認為被告經此次論罪科刑後，當已知曉法律之規範
    而有所警惕，並無對之宣告強制治療之必要，爰不對其為強
    制治療之諭知，併此敘明。
肆、無罪部分：
    公訴意旨雖認被告不顧甲2之反對，將甲2載往台北市南港舊
    莊地區及石碇鄉山區交界處繞圈，而不讓甲2回家之行為，
    同時構成刑法第302條第1項之剝奪他人行動自由罪嫌。惟按
    ，犯罪事實應依證據認定之，無證據不得認定犯罪事實；又
    不能證明被告犯罪者，應諭知無罪之判決，刑事訴訟法第15
    4條第2項、第301條第1項分別定有明文。再按，刑法第302
    條第1項之妨害自由罪，以「私行拘禁或其他非法方法，剝
    奪人之行動自由」為要件，其中「私行拘禁」屬例示性、狹
    義性之規定，「以其他非法方法剝奪人之行動自由」，則屬
    於補充性、廣義性之規定，須有以各種非法之方法，剝奪人
    之行動自由為成立要件，而所謂剝奪人之行動自由，應以有
    具體行為，例如：強暴、脅迫等實施強制力之行為，使人之
    行動喪失自由，方能成立，如僅其意思決定受壓制，自與本
    罪之成立要件有間。經查：證人甲2於檢察官偵訊時證稱：
    到學校我拿了報告後上車請被告送我回家，要回家做報告，
    被告說他想吃飯，要我跟他去吃飯，我說不要，後來他說從
    高速公路比較快，他就一繞路我也不認識路，就越繞越往山
    區，我問他要去哪裡，他說他忘了路。後來他停在一個山區
    ，說他要上廁所又要打電話問人等情，已如前述，故甲2之
    證詞並未述及被告有何施以強暴、脅迫之強制力行為，足以
    使得甲2之行動喪失自由，而被告佯稱走高速公路較快或者
    其已迷路等情，充其量亦僅係以詐騙之方式使甲2之意思自
    由不能為完全正確之判斷，尚未達到剝奪甲2行動自由之程
    度。此外，復查無其他積極事證足以認定被告確有起訴書所
    載之「以其他非法方式剝奪他人行動自由」犯行，自應為被
    告無罪之諭知。
據上論斷，應依刑事訴訟法第299條第1項前段、第300條、第301
條第1項，兒童及少年福利法第70條第1項，刑法第11條、第56條
、第222條第1項第6款、第328條第1項、第271第1項、第2項、第
26 條前段、第51條第5款，判決如主文。
本案經檢察官孟令士到庭執行職務。
中　　華　　民　　國　　94　　年　　11　　月　　24　　日
　　　　　　　　　刑事第三庭    審判長法　官　  林恆吉

                                      法  官    胡宗淦

      　　　　　　　　　　　　　　　　法　官　  游士珺
上正本證明與原本無異。 
如不服本判決，應於判決送達後10日內向本院提出上訴狀（應抄
附繕本）。告訴人或被害人如對於本判決不服者，應具備理由請
求檢察官上訴，其上訴期間之計算係以檢察官收受判決正本之日
期為準。 
                                      書記官    林素霜
中　　華　　民　　國　　94　　年　　11　　月　　28　　日
附錄本案所犯法條
刑法第221條
對於男女以強暴、脅迫、恐嚇、催眠術或其他違反其意願之方法
而為性交者，處3年以上10年以下有期徒刑。前項之未遂犯罰之
。

刑法第222條
犯前條之罪而有左列情形之一者，處無期徒刑或7年以上有期徒
刑：
一　二人以上共同犯之者。
二　對十四歲以下之男女犯之者。
三　對心神喪失、精神耗弱或身心障礙之人犯之者。
四　以藥劑犯之者。
五　對被害人施以凌虐者。
六　利用駕駛供公眾或不特定人運輸之交通工具之機會犯之者。
七　侵入住宅或有人居住之建築物、船艦或隱匿其內犯之者。
八　攜帶兇器犯之者。
前項之未遂犯罰之。

刑法第328條
意圖為自己或第三人不法之所有，以強暴、脅迫、藥劑、催眠術
或他法，至使不能抗拒，而取他人之物或使其交付者，為強盜罪
，處五年以上有期徒刑。
以前項方法得財產上不法之利益或使第三人得之者，亦同。
犯強盜罪因而致人於死者，處死刑、無期徒刑或十年以上有期徒
刑；致重傷者，處無期徒刑或七年以上有期徒刑。
第一項及第二項之未遂犯罰之。
預備犯強盜罪者，處一年以下有期徒刑、拘役或三千元以下罰金
。

刑法第271條
殺人者，處死刑、無期徒刑或10年以上有期徒刑。
前項之未遂犯罰之。
預備犯第 1 項之罪者，處 2 年以下有期徒刑。